臺灣臺北地方法院小額民事判決
                                       111年度小字第17號
（原111年度訴字第3353號）
原      告  台新國際商業銀行股份有限公司

法定代理人  尚瑞強  
訴訟代理人  謝翰儀  
            賴昭文  
            陳盈盈  
被      告  財政部國有財產署北區分署(即汪美鈴之遺產管理
            人)       

法定代理人  郭曉蓉  
訴訟代理人  王振翰  
            蕭吉翎  
上列當事人間請求給付簽帳卡消費款等事件，本院於民國111年1
1月28日言詞辯論終結，判決如下：
    主  文
被告應於管理汪美鈴之遺產範圍內給付原告新臺幣肆萬貳仟貳佰
陸拾陸元，及以本金新臺幣伍萬陸仟參佰貳拾肆元自民國一一一
年五月二十六日起至清償日止，按年息百分之十五計算之利息。
被告應於管理汪美鈴之遺產範圍內給付原告新臺幣肆萬貳仟壹佰
參拾壹元，及以本金新臺幣陸萬伍仟貳佰捌拾肆元自民國一一一
年五月二十六日起至清償日止，按年息百分之十二點九計算之利
息。
訴訟費用新臺幣壹仟元由被告負擔。
本判決第一項得假執行。但被告如以新臺幣肆萬貳仟貳佰陸拾陸
元為原告預供擔保，得免為假執行。
本判決第二項得假執行。但被告如以新臺幣肆萬貳仟壹佰參拾壹
元原告預供擔保，得免為假執行。
    事實及理由
壹、程序部分
一、原告原聲請支付命令時請求：㈠被告應僅就訴外人即被繼承
    人汪美鈴（下逕稱其名）之遺產範圍內給付原告新臺幣（下
    同）42萬895元，及其中本金5萬4067元自民國111年4月13日
    起至清償日止，按年息15％計算之利息。㈡被告應僅就汪美鈴
    之遺產範圍內給付原告51萬7034元，及其中本金6萬1779元
    自111年4月18日起至清償日止，按年息12.9％計算之利息（
    見司促卷第5頁）。嗣變更聲明為：㈠被告應於管理汪美鈴之
    遺產範圍內給付原告4萬2266元，及以本金5萬6324元自111
    年5月26日起至清償日止，按年息15％計算之利息。㈡被告應
    於管理汪美鈴之遺產範圍內給付原告4萬2131元，及以本金6
    萬5284元自111年5月26日起至清償日止，按年息12.9％計算
    之利息（見本院卷第191頁、第219頁），核屬減縮應受判決
    事項之聲明，合於民事訴訟法第255條第1項第3款規定，應
    予准許。
二、按通常訴訟事件因訴之變更或一部撤回，致其訴之全部屬於
    民事訴訟法第436條之8之範圍者，承辦法官應以裁定改用小
    額程序，並將該通常訴訟事件報結後改分為小額事件，由原
    法官或受命法官依小額程序繼續審理，同一地方法院適用簡
    易程序審理事件事務分配辦法第4條第2項定有明文。再按關
    於請求給付金錢或其他代替物或有價證券之訴訟，其標的金
    額或價額在新臺幣10萬元以下者，適用本章所定之小額程序
    ，民事訴訟法第436條之8第1項有明文規定。查原告變更後
    訴之聲明，訴訟標的金額為8萬4397元（計算式：4萬2266元
    ＋4萬2131元＝8萬4397元），在10萬元以下，應適用小額訴訟
    程序，此部分程序之轉換，業已取得兩造之同意，有本院公
    務電話紀錄1份在卷可佐（見本院卷第225頁），爰依職權裁
    定改行小額訴訟程序。
三、本件原告原聲請對被告發支付命令，經本院核發111年度司
    促字第6871號支付命令（如附表一編號3），被告收受支付
    命令後，依法異議，是本件以原告支付命令之聲請，視為起
    訴，合先敘明。
貳、實體部分：
一、原告主張：
　㈠汪美鈴前向被告申請信用卡、通信貸款，分別於91年6月14日
    開卡、93年9月15日核貸，原告前已就汪美鈴信用卡、通信
    貸款積欠款項分別取得對汪美鈴之執行名義即臺灣新北地方
    法院（下稱新北地院）95年度促字第15855號支付命令及確
    定證明書（內容詳附表一編號1）、94年度促字第75062號支
    付命令及確定證明書（內容詳附表一編號2），經原告聲請
    對汪美鈴強制執行後，全未受償，分別取得新北地院96年度
    執字第41294號債權憑證（下稱A債權憑證）、95年度執字第
    27700號債權憑證（下稱B債權憑證）。
　㈡汪美鈴已於99年10月7日死亡，被告經新北地院101年度司財
    管字第5號裁定選任為汪美鈴之遺產管理人確定。原告後持A
    、B債權憑證對被告聲請強制執行，經新北地院分別以102年
    度司執字第11086號事件、102年度司執字第11085號事件受
    理，並將前者併入後者，原告在新北地院102年度司執字第1
    1085號執行程序中雖受分配，但就信用卡部分之本金仍有5
    萬6324元尚未受償，通信貸款之本金部分仍有6萬5284元尚
    未受償。
　㈢本件爰分別依信用卡使用契約關係、消費借貸法律關係，請
    求被告於管理汪美鈴之遺產範圍內，給付信用卡及通信貸款
    自支付命令送達被告翌日即111年5月25日回溯5年期間即106
    年5月26日至111年5月25日及自111年5月26日起算之利息（
    詳如附表二），並聲明：
　⒈被告應於管理汪美鈴之遺產範圍內給付原告4萬2266元，及以
    本金5萬6324元自111年5月26日起至清償日止，按年息15％計
    算之利息。
　⒉被告應於管理汪美鈴之遺產範圍內給付原告4萬2131元，及以
    本金6萬5284元自111年5月26日起至清償日止，按年息12.9％
    計算之利息。　
二、被告則以：
　㈠原告自承就汪美鈴所欠信用卡及通信貸款債務，前業已取得
    執行名義，可見本件起訴屬更行起訴，依一事不再理原則，
    應予駁回。
　㈡縱認原告無違一事不再理原則，依原告提出之汪美鈴積欠債
    務之本金利息計算表，汪美鈴自94年9月、94年8月即未再就
    信用卡及通信貸款繳款，故原告對汪美鈴之本金、利息請求
    權均已罹於15年消滅時效，被告為時效抗辯，本件訴訟，應
    予駁回等語，資為抗辯，並聲明：原告之訴駁回。
三、本件基礎事實：
　㈠汪美鈴於88年8月11日向原告申請信用卡使用（見司促卷第8
    頁），於91年6月14日開卡使用（見司促卷第14頁）。　　
　㈡汪美鈴於93年8月17日向原告申請通信貸款（見司促卷第16頁
    ），原告於93年9月15日撥貸（見司促卷第20頁）。
　㈢原告前就汪美鈴通信貸款債務對汪美鈴取得如附表一編號2所
    示之支付命令（見本院卷第173頁）。
　㈣原告前已就汪美鈴信用卡債務對汪美鈴取得如附表一編號1所
    示之支付命令（見本院卷第109、175頁）。
　㈤原告前執附表一編號1之支付命令暨確定證明書為執行名義，
    聲請對汪美鈴為強制執行，經新北地院核發B債權憑證（見
    本院所調取之新北地院102年度司執字第11085號卷）。
　㈥原告前執附表一編號2之支付命令暨確定證明書為執行名義，
    聲請對汪美鈴為強制執行，經新北地院核發A債權憑證（見
    本院卷第159頁）。
　㈦汪美鈴已於99年10月7日死亡，被告經新北地院101年度司財
    管字第5號裁定選任為汪美鈴之遺產管理人確定（見司促卷
    第22-28頁）。
　㈧原告持A、B債權憑證對被告聲請強制執行，經新北地院分別
    以102年度司執字第11086號事件、102年度司執字第11085號
    事件受理，並將前者併入後者，原告在新北地院102年度司
    執字第11085號執行程序中雖受分配，就信用卡部分之本金
    仍有5萬6324元尚未受償，通信貸款之本金部分仍有6萬5284
    元尚未受償（見本院卷第203-213頁及本院調取之新北地院1
    02年度司執字第11085、11086號卷）。
　㈨附表一編號3支付命令已於111年5月24日送達被告（見司促卷
    第36頁）。　
四、本院得心證之理由：　　
　㈠本件起訴無違一事不再理：
　⒈按民事訴訟法第521條第1項於104年7月1日修正公布前原規定
    ：「債務人對於支付命令未於法定期間合法提出異議者，支
    付命令與確定判決有同一之效力。」，是修正前之民事訴訟
    ，確定之支付命令，與確定判決有同一之效力。查如附表一
    編號1、2所示之支付命令，分別係於94年間、95年間核發，
    並經原告持之聲請對汪美鈴強制執行，並取得A、B債權憑證
    ，是如附表一編號1、2所示之支付命令，即屬民事訴訟法修
    正前已確定之支付命令，與確定判決同一之既判力、執行力
    。
　⒉如附表一編號1、2所示之支付命令卷宗，雖均已逾保存年限
    而銷毀，然依附表一編號1、2「支付命令內容」所示，以形
    式上觀之，已顯然不包括汪美鈴積欠之信用卡、通信貸款債
    務之將來利息之請求。此部分若參之原告所提出汪美鈴信用
    卡、通信貸款債務本金利息簡易計算表（見本院卷第109、1
    25頁），附表一編號1、2所示之支付命令所命給付金額，應
    係包括汪美鈴積欠之本金、聲請附表一編號1、2之支付命令
    前之過去之利息、違約金，甚屬明確。
　⒊本件原告係請求106年5月26日至111年5月25日（即自附表一編號3支付命令送達被告之翌日回溯5年）5年期間之利息總額，及自111年5月26日起至清償日止之利息，既不在附表一編號1、2所示之支付命令所命給付範圍，自不為附表一編號1、2所示之支付命令既判力所及，本件起訴無違反一事不再理問題，被告此部分抗辯，委無可採。
　㈡原告在102年度司執字第11085號執行程序中雖受分配，就信
    用卡部分之本金仍有5萬6324元尚未受償，通信貸款之本金
    部分仍有6萬5284元尚未受償，已如前述（見不爭執事項㈧）
    ，既原告之本金既於上開執行案件中並未受償完畢，原告自
    仍得請求該部分未受償本金所生利息。又依原告所提汪美鈴
    簽訂之信用卡約定條款、通信貸款申請書（見司促卷第10、
    16頁），信用卡債務逾期原告得以日息萬分之4.5即年息16.
    425％（計算式：日息萬分之4.5×365日）計算利息，通信貸
    款債務逾期原告得以年息12.9％計算利息，亦堪認定。又原
    告就信用卡債務部分雖原得請求以年息16.425％計息，原告
    因銀行法第47之1條第2項規定，僅請求年息15％，自無不合
    ，附此敘明。
　㈢按利息、紅利、租金、贍養費、退職金及其他1年或不及1年
    之定期給付債權，其各期給付請求權，因5年間不行使而消
    滅，民法第126條定有明文。被告本件雖為時效抗辯，惟本
    件原告之最終主張，係請求106年5月26日至111年5月25日間
    利息總額，及自111年5月26日起至清償日止之利息，已如前
    述，因無請求聲請附表一編號1、2支付命令後至106年5月25
    日期間之利息，尚無時效完成，罹於時效可言，被告此部分
    抗辯，並無可採。
　㈣綜上，本件被告所提二層次抗辯，均無可採。原告請求被告
    應於管理汪美鈴之遺產範圍內，給付信用卡及通信貸款債務
    自106年5月26日至111年5月25日間之利息及自111年5月26日
    起算之利息，應屬有據。
　㈤被告本件於最終言詞辯論期日確認僅提出如本判決答辯意旨
    所示之二層次抗辯（見本院卷第221頁），惟另補充陳述：
    被告為汪美鈴之遺產管理人，應係為債權人之利益而存在，
    債權人需要有遺產管理人，債權始有可能受清償，本件原告
    在聲請支付命令階段，竟隱匿前案取得執行名義及執行經過
    之事實，請求被告給付汪美鈴之本金積欠債務金額高達93萬
    7929元，經被告為時效抗辯，原告始將事實報告法院，原告
    行使債權，已違反誠信原則，非大型金融機構所應為，不符
    法律之公平正義等語（見本院卷第148-149、220頁），本院
    考諸本件審判過程，原告原支付命令之聲請時，訴訟標的金
    額確高達93萬7929元（見附表一編號3），直至被告抗辯後
    ，原告始陳報如不爭執事項㈢至㈥、㈧所示之歷程，並變更訴
    之聲明，訴訟標的金額降為8萬4397元，原告本件之訴訟行
    為，雖未至行使權利違反誠信原則之程度，但原告身為大型
    金融機構，屢獲專業殊榮，理應於支付命令聲請時，即如實
    陳報不爭執事項㈢至㈥、㈧所示之過程，而非伺被告抗辯後始
    為之，上開訴訟作為確有不該，原告實應建置更為謹慎、誠
    實之帳務管理系統，此部分本院於判決內仍應特予陳明。
五、綜上所述，原告以被告為汪美鈴之遺產管理人，請求：㈠被
    告應於管理汪美鈴之遺產範圍內給付原告4萬2266元（計算
    式詳如附表二），及以本金5萬6324元自111年5月26日起至
    清償日止，按年息15％計算之利息。㈡被告應於管理汪美鈴之
    遺產範圍內給付原告4萬2131元（計算式詳如附表二），及
    以本金6萬5284元自111年5月26日起至清償日止，按年息12.
    9％計算之利息，為有理由，應予准許。
六、本件依小額訴訟程序為被告敗訴之判決，依民事訴訟法第43
    6條之20規定，應依職權宣告假執行。並依同法第392條第2
    項、第3項規定，依職權酌定相當之擔保，宣告被告得免為
    假執行。
七、訴訟費用負擔之依據：民事訴訟法第78條（原告減縮請求部
    分之訴訟費用由原告負擔）。另依同法第436條之19規定，
    依後附計算書確定本件訴訟費用額如主文第2項所示。
中　　華　　民　　國　　111 　年　　12　　月　　9 　　日
                  民事第二庭    法　官　李子寧
以上正本係照原本作成。
如不服本判決，須以違背法令為理由，於判決送達後20日向本庭
提出上訴狀（須按他造當事人之人數附繕本）。如委任律師提起
上訴者，應一併繳納上訴裁判費。　　　　　　　　　
中　　華　　民　　國　　111 　年　　12　　月　　9 　　日
　　　　　　　　　              書記官  黃幸雪
附表一：
編號 支付命令案號 債務人 支付命令內容 1 新北地院94年度促字第75062號支付命令 汪美鈴 債務人應向債權人清償18萬2357元，並賠償督促程序費用1000元。 2 新北地院95年度促字第15855號支付命令 汪美鈴 債務人應向債權人清償15萬7194元，並賠償督促程序費用1000元。 3 本院111年度司促字第6871號支付命令 被告 債務人應於管理被繼承人汪美鈴之遺產範圍內向債權人清償42萬895元，及其中5萬4067元自111年4月13日起至清償日止，按年息15％計算之利息。    被告應僅就汪美鈴之遺產範圍內給付原告51萬7034元，及其中本金6萬1779元自111年4月18日起至清償日止，按年息12.9％計算之利息。    債務人應於管理被繼承人汪美鈴之遺產範圍內賠償督促程序費用500元。 

附表二：
債務類型 請求金額 計息期間 利率 請求金額欄計算說明 信用卡 4萬2266元 自111年5月26日起至清償日止 年息15％ 以本金5萬6324元自106年5月26日至111年5月25日共1826日按年息15％計算而得 通信貸款 4萬2131元 自111年5月26日起至清償日止 年息12.9％ 以本金6萬5284元自106年5月26日至111年5月25日共1826日按年息12.9％計算而得 

計  算  書   項        目 金額（新臺幣） 備    註 第一審裁判費 1000元 原告減縮請求部分之訴訟費用由原告負擔。